最　高　行　政　法　院　裁　定
                                     100年度裁字第1649號
上  訴  人　年代數位媒體股份有限公司
代　表　人　邱志強
訴訟代理人　羅明通　律師
          　曾憲忠　律師
被 上訴 人　經濟部智慧財產局
代　表　人　王美花
上列當事人間發明專利舉發事件，上訴人對於中華民國100年3月
8日智慧財產法院99年度行專再字第1號判決，提起上訴，本院裁
定如下：
　　主  文
上訴駁回。
上訴審訴訟費用由上訴人負擔。
　　理  由
一、按依智慧財產案件審理法第32條規定提起上訴者，除法律有
    特別規定外，依同法第1條規定，應適用行政訴訟法關於上
    訴審程序相關規定。次按，對於高等行政法院判決之上訴，
    非以其違背法令為理由，不得為之，行政訴訟法第242條定
    有明文。依同法第243條第1項規定，判決不適用法規或適用
    不當者，為違背法令；而判決有同條第2項所列各款情形之
    一者，為當然違背法令。是當事人對於高等行政法院判決上
    訴，如依行政訴訟法第243條第1項規定，以高等行政法院判
    決有不適用法規或適用不當為理由時，其上訴狀或理由書應
    有具體之指摘，並揭示該法規之條項或其內容；若係成文法
    以外之法則，應揭示該法則之旨趣；倘為司法院解釋或本院
    之判例，則應揭示該判解之字號或其內容。如以行政訴訟法
    第243條第2項所列各款情形為理由時，其上訴狀或理由書，
    應揭示合於該條項各款之事實。上訴狀或理由書如未依此項
    方法表明，或其所表明者與上開法條規定不合時，即難認為
    已對高等行政法院判決之如何違背法令有具體之指摘，其上
    訴自難認為合法。
二、緣上訴人前於民國94年9月23日以「具有格式與協議轉換之
    內容整合方法」向被上訴人申請發明專利，經被上訴人編為
    第94133256號審查，准予專利，並於公告期滿後，發給發明
    第1271103號專利證書。嗣訴外人以其違反專利法第21條、
    第26條第2項及第3項規定，對之提起舉發。上訴人於97年2
    月27日提出系爭專利說明書及申請專利範圍（申請專利範圍
    第8項、第15項及第20項）更正本，案經被上訴人審查，准
    予更正。並依該更正本審查，認系爭專利違反專利法第26條
    第2項規定，於98年4月24日以智專三(二)04119字第0982023
    8990號專利舉發審定書為「舉發成立，應撤銷專利權」之處
    分。上訴人不服，提起訴願遭決定駁回，遂提起行政訴訟，
    於智慧財產法院以98年度行專訴字第133號判決（下稱原確
    定判決）駁回其訴後而告確定。上訴人復以前開確定裁判適
    用法規顯有錯誤，且就足以影響於裁判之重要證物有漏未斟
    酌之處，及發見未經斟酌之有利證物為由，依行政訴訟法第
    273條第1項第1款、第13款及第14款規定提起再審之訴，經
    智慧財產法院以99年度行專再字第1號判決駁回上訴人再審
    之訴後，上訴人對其依行政訴訟法第273條第1項第13款及第
    14款提起再審之訴為原判決駁回部分不服，提起上訴。
三、本件上訴人對於智慧財產法院99年度行專再字第1號判決，
    提起上訴，係以：上訴人並非以「不知證物存在」為再審事
    由，係因系爭證物即為該專利申請案全卷為被上訴人持有，
    而屬本院91年度判字第539號判決所稱為「當事人所不能使
    用」之情形，原判決僅引行政訴訟法第273條第1項第13款前
    段規定，遽認當事人已知證物存在，而非現始發現之證物，
    卻未依同條款後段規定，審酌是項證物是否為當事人所得提
    出，且原確定判決之審理程序，如依職權調查該項證物，即
    系爭專利申請案全卷，亦可明徵上訴人系爭專利已有充分揭
    露而可據以實施之說明，亦即符合行政訴訟法第273條第1項
    第13款但書規定，系爭專利申請全卷為屬如經斟酌可受較有
    利益之裁判者。據此，原判決顯有判決不適用法規及判決不
    備理由之違誤。又原判決對系爭專利申請案全卷，是否已經
    原確定判決之審理程序依行政訴訟法第125條、第133條前段
    規定，依職權調查，復就調查證據之結果，有無依行政訴訟
    法第141條規定，告知上訴人為辯論，置而未論，顯有判決
    不備理由之違法。且調閱系爭專利申請全卷，即可明徵上訴
    人之發明說明已明確且充分揭露，確使該發明所屬技術領域
    中具有通常知識者，已能了解其內容，並可據以實施，當屬
    同條款所稱足以影響於判決之重要證物，原審顯有判決違背
    證據法則、不適用法規之違誤等語。惟查，上訴人前揭上訴
    理由，無非係對原確定判決取捨證據、認定事實之職權行使
    指摘其為不當，或就原判決所不採之主張，再行爭執原判決
    適用行政訴訟法第273條第1項第13款及第14款有違背法令之
    情事，並對原判決已敘明者指摘原判決不備理由。又行政訴
    訟法第243條第2項第6款所稱「判決不備理由」，固指判決
    未載理由或所載理由不完備、不明瞭者屬之，惟如所載理由
    稍欠完足，而不影響判決基礎者，尚難謂為不備理由；另所
    謂「判決理由矛盾」，係指判決所載理由前後牴觸或判決主
    文與理由不符之情形而言。經查上訴人於原審提起再審之訴
    係主張：「本件系爭專利之舉發人是否確實有該技術領域內
    之通常知識本有可議，從其無從據專利說明及圖示即能實施
    ，益證其非專業人士。而再審被告就系爭專利舉發案件所指
    派之審查委員莊榮昌是否確實具有該技術領域內之通常知識
    ，既未經法院調查及證人訊問，即指專家蔣依吾委員認得實
    施之認定為不實，基於法之安定性，即不得非法恣意推翻並
    做相反認定，且何以再審原告申請系爭專利時之審查委員蔣
    依吾卻可輕易明瞭系爭專利書之記載內容並得據以實施，原
    審僅開庭二次未有專家鑑定且未依職權向再審被告調閱審核
    流程及審查表單，即遽為不利再審原告之認定，即有於審判
    期日前應依職權調閱專利審定全卷及審查委員，即行自為判
    斷，確有行政訴訟法第273條第1項第1款適用法規顯有錯誤
    （按此部分原審判決駁回後上訴人並未提起上訴）之再審事
    由，及行政訴訟法第273條第1項第13款、第14款重要證據漏
    未斟酌之再審事由存在。『亦即原審判決漏未斟酌系爭專利
    申請時之相關審核流程及審查表單，上開申請書及審查表明
    確記載蔣依吾委員詳予審查之前揭過程、結果，此項漏未審
    酌之證物係有利於再審原告，且可使判決結果為不同之認定
    。故再審原告依行政訴訟法第273條第1項第1款、第13款、
    第14款之規定，據以提起再審之訴』」等語為其論據。但綜
    觀上訴人上開提起再審之訴所為主張，上訴人雖併援引行政
    訴訟法第273條第1項第13款及第14款為其再審事由，惟依其
    前述主張，上訴人對原確定判決聲明不服據以提起本件再審
    之訴事由，僅為第273條第1項第14款「原判決就足以影響於
    判決之重要證物漏未斟酌」，亦即前開所載「原審判決漏未
    斟酌系爭專利申請時之相關審核流程及審查表單，上開申請
    書及審查表明確記載蔣依吾委員詳予審查之前揭過程、結果
    ，此項漏未審酌之證物係有利於再審原告，且可使判決結果
    為不同之認定」；至於同條第1項第13款「當事人發現未經
    斟酌之證物或得使用該證物」部分，上訴人僅泛引該條款，
    而對原判決如何具有該第13款再審事由之具體情事則未經載
    明，是原判決就上訴人引用該第13款為再審事由部分雖僅敘
    明：「然按就此所謂發見未經斟酌之證物，係指該證物在前
    訴訟程序中即已存在而當事人不知其存在，或雖知有此，而
    不能使用，現始發現或得使用者而言，並以如經斟酌可受較
    有利益之裁判者為限。但再審原告所主張之調閱系爭專利申
    請案全卷之證物，該申請案卷在前訴訟程序中早已存在，且
    再審原告為系爭專利申請人，當然知悉其存在」等情，就上
    訴人是否知有上開證物而不能使用，現始得使用乙節，未予
    說明，然上訴人提起再審之訴時，既未揭示原確定判決如何
    具有該第13款規定再審事由情事，原判決未予敘明，即難謂
    不備理由。況系爭專利申請案全卷縱為被上訴人所持有，上
    訴人欲使用該證物，可聲請原審法院調閱，亦非「當事人所
    不能使用之情形」，原判決就此部分未予敘明，亦不影響判
    決之結果。從而，依首開規定及說明，應認其上訴為不合法
    。
四、據上論結，本件上訴為不合法，依智慧財產案件審理法第1
    條、行政訴訟法第249條第1項前段、第104條、民事訴訟法
    第95條、第78條，裁定如主文。
中　　華　　民　　國　　100　 年　　7　　 月　　14　　日
                    最高行政法院第五庭
                        審判長法官　藍　獻　林
                              法官　廖　宏　明
                              法官　姜　素　娥
                              法官　林　文　舟
                              法官　胡　國　棟

以  上  正  本  證  明  與  原  本  無  異
中　　華　　民　　國　　100　 年　　7　　 月　　14　　日
　　　　　　　　　　　　　　　書記官　阮　思　瑩